【裁判字號】    90,訴,1179
【裁判日期】    901226
【裁判案由】    違反著作權法
【裁判全文】
臺灣臺北地方法院刑事判決                          九十年度訴字第一一七九號
    公  訴  人    臺灣臺北地方法院檢察署檢察官
    被      告    丙○○○○限公司
    被告兼代表人  甲○○
右列被告因違反著作權法案件，經檢察官提起公訴（九十年度偵字第九一０七、二０
三八二號），本院判決如左：
    主  文
丙○○○○限公司之代表人因執行業務，意圖銷售而擅自以重製之方法侵害他人之著
作財產權為常業，科罰金新台幣拾伍萬元，緩刑年。
甲○○意圖銷售而擅自以重製之方法侵害他人之著作財產權為常業，處有期徒刑壹年
肆月，緩刑年。
扣案盜版光碟肆拾柒片，均沒收。
    事  實
一、甲○○係設於台北市○○區○○路一段五號一樓「丙○○○○限公司」（下稱：
    捷宇公司）負責人，該址一樓係門市部，二樓為辦公室，另在台北市○○路○段
    三八七號設有維修部。林君與捷宇公司均以銷售電腦及周邊設備為業，明知
    MICROSOFT WINDOWS98中文版（下稱：視窗九八）、MICROSOFT OFFICE2000中文
    版（下稱：辦公室二千；專業版含Word、Excel、Access、Powerpoint、Outlook
    及FrontPage六種軟體，標準版配備其中四種軟體，隨機版配備其中三種軟體；
    上述作業軟體亦可零售購買）等電腦軟體係乙○○○公司（Microsoft Corp.下
    稱：微軟公司）享有著作權之著作物，非經著作權人同意或授權，不得擅自重製
    、散布或意圖營利而交付。竟基於侵害著作權之故意，未經微軟公司許可、授權
    ，即先後有下列擅自重製舉動，並以此為業：
    (1)捷宇公司僅向微軟公司購得五套「視窗九八」及「辦公室二千（與視窗二千軟
      體合併購買）」，但公司內部需求上述軟體十二套，甲○○竟在八十八年四月
      間左右，交由不知名且不明究理員工，在八德路辦公室內，私自以公司燒錄器
      及空白光碟重製視窗九八、辦公室二千軟體之全套或一部，共計重製四十七片
      光碟（其中一片係壞片），將十七片置於八德路一段五號二樓辦公室，一片置
      於一樓門市部，剩餘二十八片與壞片一片置於中華路二段三八七號維修部，並
      灌裝於公司電腦供公司員工使用。
    (2)八十九年十一月起，甲○○囑咐不知名且不明究理員工，擅自重製視窗九八或
      辦公室二千軟體，灌裝於電腦硬碟一併出售予客戶，迄九十年四月十二日，已
      販賣附加盜版軟體之個人電腦二十餘台。
    經微軟公司於八十九年十一月三日、同年月二十七日，先後至捷宇公司上址購得
    兩部組裝電腦而發覺上情。九十年四月十二日，由警持搜索票前往捷宇公司八德
    路門市部、辦公室、中華路維修部搜索，扣得盜版光碟四十七片及訂購單八張、
    出貨單二十九張、未出貨單二張；經檢視上開處所內之電腦，在捷宇公司所使用
    十二台電腦內（現場有十四台電腦），以及五台客戶訂購、送修電腦內，均發現
    盜版視窗九八、辦公室二千軟體全部或一部。
二、案經乙○○○公司告訴，由台北市政府警察局中正第二分局報告，經台灣台北地
    方法院檢察署檢察官偵查起訴。
    理  由
一、關於右述事實，被告甲○○於偵查中坦承所為（見偵查卷第六八至七０頁、第一
    三七頁、第一四七至一四八頁、第一五二頁背面至一五三頁、一五五頁背面至一
    五六頁），於審理中亦坦承犯罪，說明有賣正版軟體，也賣盜版軟體（見審理卷
    第一四至一七頁、二六至二八頁、三九至四三頁）。甲○○係振宇公司負責人，
    亦有公司執照與營利事業登記證影本各一份在卷（見偵查卷第一三０至一三一頁
    ）。林君另就購買五套正版「視窗九八」及「辦公室二千」軟體提出授權合約、
    使用說明、封套及發票為證（影本見審理卷第五七至七八頁）。而視窗九八與辦
    公室二千係由告訴人享有著作權，亦有軟體著作權登記證明暨宣示證書影本可佐
    （見偵查卷第二三至四八頁），被告重製上述軟體自用、出售，亦經告訴代理人
    指訴明確（見同卷第十二至十八頁）。告訴代理人並說明，偵查卷第一六一至一
    六五頁所示電腦軟體序號共有四組數字或字母，第一組及最後一組的數字可能因
    光碟片再次安裝而變化，但中間的二組數字共十碼，是不會改變的。如果是由硬
    碟複製至另一台硬碟，則四組號碼都會一樣（見審卷第二七頁）。
二、此外，復有事實欄所列訂購單六張（偵查卷第一二七至一二八頁係八十五年間訂
    貨單，與本件無涉）、出貨單二十九張、未出貨單二張在卷可證（見偵查卷第九
    五至一二六頁、一二八頁背面；搜索扣押筆錄見同卷第七至九頁），以及告訴人
    向捷宇公司訂購灌裝盜版軟體之二台電腦訂貨單、出貨單、發票影本附卷（見偵
    查卷第五一至五四頁），上述電腦已安裝非法視窗九八、辦公室二千軟體，亦有
    螢幕列印資料在卷（見同卷第五五至六六頁）。在捷宇公司所使用十二台電腦內
    （現場有十四台電腦），以及五台由客戶訂購、送修電腦內，均發現盜版視窗九
    八、辦公室二千軟體全部或一部，亦有電腦軟體記錄表在卷（見偵查卷第七四至
    九四頁、一六一至一六三頁；代號Ｈ是在八德路一樓查到的，Ｋ是二樓，Ｗ是中
    華路查到的），另有搜索軟體比較表可參（見同卷第一六四至一六五頁）。查扣
    四十七片光碟，一片係壞片，其餘係重製視窗九八等軟體，亦有勘驗筆錄與光碟
    片紀錄表在卷（見審理卷第三一至三六頁、第五三、五四頁）。光碟係捷宇公司
    所有，亦經該公司會計林小琪證述無誤（見偵查卷第七一頁）。本件事證明確，
    被告犯行足堪認定。
三、核被告甲○○重製軟體行為，係犯著作權法第九十一條第一項擅自重製罪、同條
    第二項意圖銷售重製罪；其出售包含盜版軟體之電腦硬碟，係違反著作權法第八
    十七條第二款規定，應依同法第九十三條處罰。林君且係同法第九十四條常業犯
    （檢察官當庭變更起訴法條）；按刑法上所謂常業犯，指反覆以同種類行為為目
    的之社會活動之職業性犯罪而言，至於犯罪所得之多寡，是否恃此犯罪為唯一之
    謀生職業，則非所問，縱令兼有其他職業，仍無礙於該常業犯罪之成立（參見最
    高法院八十五年度台上字第五一０號），故被告雖然辯稱並非專門販賣盜版軟體
    ，唯其反覆從事多次販賣及重製行為，且本身係經銷商，已具有職業性犯罪之特
    性，自應成立常業犯。所犯上述三罪有方法、結果之牽連關係，應從較重之常業
    意圖銷售重製罪處罰。甲○○係捷宇公司負責人，觸犯同法第九十一條等罪名，
    捷宇公司應依同法第一百零一條處罰。
四、本院考慮上述情節，並參酌被告林君與捷宇公司素行狀況良好、林君犯罪原因與
    手段、家境狀況、教育程度、平日有正當職業、其行為對被害人所生危害程度、
    所得利益、犯罪後態度良好、坦承所為且頗有悔意、因告訴人求償達一千四百萬
    元致未能和解等一切情狀，分別量處如主文所示之刑。扣案光碟係捷宇公司所有
    供犯罪所用之物，應依法宣告沒收。再查，被告甲○○、捷宇公司前未曾受有期
    徒刑以上刑之宣告，此有台灣台北地方法院檢察署刑案資料查註紀錄表一份、台
    灣高等法院被告全國前案紀錄表一份在卷可證，其因一時失慮，致觸刑章，事後
    深具悔意，雖未能與告訴人和解，但是經此教訓應知所警惕而無再犯之虞，本院
    認對被告所處之刑以暫不執行為適當，爰併宣告緩刑三年，以啟自新。（被告於
    緩刑期間內應確實遵守相關規定，如因故意犯罪致受有期徒刑以上刑之宣告者，
    將撤銷緩刑並執行原有刑期。）（關於法人得否緩刑，實務上有不同見解，但本
    院認為合乎自新條件時，仍應對其宣告緩刑，以啟發自新。）
五、告訴代理人於審理期日主張被告犯罪時間應追溯至八十五年十二月十四日（見審
    理卷第四二頁）；惟被告否認承認此時亦有販賣盜版視窗九八等軟體，依扣案「
    八十五年資訊月神通電腦台北資訊展現場訂購單」二紙（見偵查卷第一二七、一
    二八頁），其內容並無視窗九八、辦公室二千軟體之相關記載，況且此等軟體當
    時亦尚未完成創作，本院無從認定被告涉有此部分犯罪，附此說明。
六、綜上所論，應依刑事訴訟法第二百九十九條第一項前段、著作權法第九十四條、
    第九十一條第一、二項、第九十三條第三款、第一百零一條、刑法第十一條前段
    、第三十八條第一項第二款、第五十五條、第七十四條第一款，判決如主文。
中      華      民      國      九十      年    十二    月    二十六    日
                                臺灣台北地方法院刑事第一庭
                                      法  官    吳燁山
右正本證明與原本無異。
如不服本判決，應於判決送達後十日內，向本院提出上訴狀（應附影本）。
（本件審理程序並未使用交互詰問程序）
                                      書記官    王黎輝
中      華      民      國      九十      年    十二    月    三十一    日
附錄本案論罪科刑法條全文：
著作權法第九十四條：以犯第九十一條、第九十二條或第九十三條之罪為常業者，處
一年以上七年以下有期徒刑，得併科新臺幣四十五萬元以下罰金。
著作權法第九十一條
擅自以重製之方法侵害他人之著作財產權者，處六月以上三年以下有期徒刑，得併科
新臺幣二十萬元以下罰金。
意圖銷售或出租而擅自以重製之方法侵害他人著作財產權者，處六月以上五年以下有
期徒刑，得併科新臺幣三十萬元以下罰金。
著作權法第一百零一條
法人之代表人、法人或自然人之代理人、受雇人或其他從業人員，因執行業務，犯第
九十一條至第九十六條之罪者，除依各該條規定處罰其行為人外，對該法人或自然人
亦科各該條之罰金。
對前項行為人、法人或自然人之一方告訴或撤回告訴者，其效力及於他方。


司法院資訊處製作；財團法人民間司法改革基金會備份。
